【裁判字號】    99,台上,6932
【裁判日期】    991104
【裁判案由】    違反槍砲彈藥刀械管制條例
【裁判全文】
最高法院刑事判決            九十九年度台上字第六九三二號
上  訴  人  甲○○
選任辯護人  鍾永盛律師
上列上訴人因違反槍砲彈藥刀械管制條例案件，不服台灣高等法
院中華民國九十七年十一月二十一日第二審判決（九十七年度上
訴字第六九九號，起訴案號：台灣台北地方法院檢察署九十五年
度偵字第一一六四一號），提起上訴，本院判決如下：
    主  文
上訴駁回。
    理  由
按刑事訴訟法第三百七十七條規定，上訴於第三審法院，非以判
決違背法令為理由，不得為之。是提起第三審上訴，應以原判決
違背法令為理由，係屬法定要件。如果上訴理由書狀並未依據卷
內訴訟資料，具體指摘原判決不適用何種法則或如何適用不當，
或所指摘原判決違法情事，顯與法律規定得為第三審上訴理由之
違法情形，不相適合時，均應認其上訴為違背法律上之程式，予
以駁回。本件上訴人甲○○上訴意旨略稱：(一)證人彭碧貞、田佳
霖之於偵查中之證述，均係被告以外之人於審判外之陳述，屬傳
聞證據，況且證人彭碧貞所陳述乙○○受槍傷原因，係其聽聞乙
○○之友人於急診室所言，伊未親自見聞乙○○受傷經過，證人
彭碧貞之陳述毫無可信性。再者依刑事訴訟法第一百五十九條第
一項規定，彭碧貞之證述本無證據能力，原判決既採之為證據，
即應於理由欄說明有證據能力之依據及理由，惟原判決理由欄內
並未說明何以彭碧貞之陳述具有證據能力，即逕採為證據，原判
決適用證據法則顯有違誤。(二)上訴人與被害人乙○○係多年朋友
，兩人平常交談即直來直往，說話不加修飾，上訴人經常去修車
廠洗車或聊天。證人盧志勇亦證稱：兩人交情很好，不知道有何
恩怨云云。依電話通聯譯文內容所示，上訴人係對修車廠內綽號
「德林」者在上訴人之妻面前奚落上訴人之事甚有意見，想去車
行找綽號「德林」者理論，而與乙○○言語上發生爭執。即使如
此，以二人間交情，上訴人焉有可能僅因細故即持槍欲傷害乙○
○，此顯與常情不符，而有適用經驗法則不當之違法。(三)證人乙
○○、盧志勇均證稱：乙○○係從屋頂下來，腿部插到鋼筋受傷
云云，顯與上訴人無關。原判決既不採信上開證人之證詞，認定
上訴人因細故口角爭執而持槍射擊被害人乙○○之左大腿，則對
於上訴人究竟持何種槍枝、制式或改造之槍枝、子彈等事項，自
有詳加調查之必要，應依職權調查，況上訴人曾具狀聲請傳喚現
場目擊證人陳德林作證，原審均未予以調查，亦未傳喚陳德林到
庭作證，又未於理由內說明何以不傳喚之理由，尚嫌率斷，顯有
應於審判期日調查之證據未予調查之違法。(四)證人田佳霖並未在
現場目睹乙○○受傷之經過，而係聽聞乙○○於萬芳醫院治療時
與醫師之對話，與被害人乙○○證述從鷹架掉下來不慎遭鋼筋貫
穿左大腿云云明顯不符，田佳霖證述之真實性，實堪質疑。由田
佳霖之證詞根本無法得知持槍射擊之人與乙○○距離之遠近，亦
無任何證據足以證明持槍之人係近距離持槍射擊被害人乙○○，
原判決事實認定上訴人係「近距離持槍射擊乙○○」，然理由內
並未記載憑以認定之證據，顯有判決理由不備之違法。(五)由證人
乙○○、盧志勇之證述可知，乙○○受傷時，上訴人根本不在現
場，且上訴人與乙○○交情很好，上訴人豈會因細故持槍射擊乙
○○，而乙○○係被害人，盧志勇係現場目擊乙○○受傷經過之
人，渠等之證詞自較事後施予急救之周宏聰醫師、李清龍醫師及
在場之田佳霖、彭碧貞之證述，更具有真實性。原判決不採對上
訴人有利之乙○○、盧志勇之證述，亦未具體說明渠等之證述何
以不採之理由，亦有判決不備理由之違法云云。
惟查，原判決依憑上訴人不利於己之部分供述、證人田佳霖、彭
碧貞、李清龍、周宏聰、田玉翰之證詞、上訴人與被害人乙○○
、吳亦虓之電話監察譯文、台北市立萬芳醫院病歷、慶生醫院病
歷、台北市立萬芳醫院九十七年九月十八日萬院祕公字第０九七
０００六七七一號函台灣高等法院被告（甲○○）前案紀錄表等
證據，資以認定上訴人有原判決事實欄所載之犯罪事實，因而撤
銷第一審關於上訴人殺人未遂罪刑部分之判決，改判依想像競合
犯規定，從一重論處上訴人未經許可持有可發射子彈具有殺傷力
之槍枝罪刑（累犯，處有期徒刑三年四月，併為從刑之諭知），
已詳敘其所依憑之證據及認定之理由。對於上訴人辯稱：並未持
槍彈向乙○○射擊云云。經綜合調查證據之結果，認係卸責之詞
，不足採信，分別在判決理由內詳予指駁，並說明其證據取捨及
判斷之理由。且敘明：(1)上訴人自承於九十四年七月六日晚間，
曾到台北縣深坑鄉阿柔洋四九之三號翌煜國際汽車商行，當時乙
○○在場云云，而當日案發前上訴人與乙○○通電話要乙○○叫
綽號「德林」者快走，伊要去修理他，雙方為此發生激烈爭吵，
其後上訴人亦二度與吳亦虓電話聯絡，提及上訴人要去深坑車行
輸贏，並詳細說明其與「阿忠」及「德林」之過節，表示伊與「
阿忠」已經有疙瘩很久了，而「德林」今天敢這種動作是不是「
阿忠」跟他講我們這些人是可以漏氣的，等一下我去找「德林」
，「阿忠」若是跳出來，就不好意思了，我這次絕對不會再讓他
了云云，嗣於本案發生後第三日又與吳亦虓電話聯絡，提及「阿
益」回來了，你知道嗎，他現在四處放風聲說我跟「阿忠」這個
事，你知道嗎。已經發生了嗎，他也已經受傷了，他要是認為我
是有心的我也沒辦法，衝突已經過了，我是不會再怎麼樣了云云
，有上訴人之電話監聽譯文可稽，上訴人因與乙○○口角衝突，
萌生教訓乙○○之傷害犯意，當天上訴人與乙○○有發生衝突，
使乙○○受傷，堪以認定。(2)乙○○於當日晚上二十二時十五分
許因大腿受傷送台北市立萬芳醫院急救，經醫師診斷係左大腿槍
傷，已經證人護士彭碧貞、田佳霖、醫師李清龍、周宏聰證述在
卷，並有該醫院之病歷可稽，乙○○之傷勢經診斷之專業醫師判
斷係槍傷，上訴人持槍射擊乙○○，可以認定。乙○○、盧志勇
之證詞，與上開事證不符，自無可採。(3)乙○○所受之槍傷既係
上訴人槍擊所致，上訴人持以射擊乙○○之槍、彈，既造成貫穿
乙○○左大腿之傷勢，上訴人持有具殺傷力之槍、彈，可以認定
。雖未扣得該槍、彈，但依罪疑惟輕原則，應認上訴人係持有槍
砲彈藥刀械管制條例第八條之可發射子彈具殺傷力之槍枝。(4)上
訴人與乙○○本即熟識，上訴人本欲教訓綽號「德林」之人，因
與乙○○對話起衝突，衡情並無置乙○○於死之犯意，乙○○係
在洗車時，突遭上訴人近距離持槍、彈逞兇，又由上往下射擊乙
○○之左大腿，且僅射擊一發，意在警告、教訓甚明，上訴人僅
有傷害犯意，可以認定各等語綦詳。原判決所為論述，核與卷證
資料相符，從形式上觀察，並無足以影響判決結果之違背法令之
情形。按：(一)認事採證、證據取捨及證據證明力之判斷，俱屬事
實審之職權，苟無違背證據法則，自不能指為違法。又證人供述
之證據前後縱有差異，事實審法院依憑證人前後之供述證據，斟
酌其他證據，本於經驗法則及論理法則，取其認為真實之一部，
作為判斷之證據，自屬合法。本件原判決審酌上訴人部分不利於
己之供述，於案發前後與吳亦虓之電話監聽譯文提及其與乙○○
之爭吵、要找乙○○輸贏、與乙○○發生衝突及乙○○已經受傷
等情，顯見上訴人當時有與乙○○衝突，並使乙○○受傷，且當
日晚上乙○○之左大腿受有一處槍傷，應係上訴人持槍射擊所致
，雖未扣得槍、彈。然既已使乙○○大腿貫穿受傷，自係可發射
子彈具殺傷力之槍枝。以上訴人與乙○○之關係及發生衝突之原
因，上訴人僅射擊一槍，且係射擊左大腿部，並非頭、胸、腹等
之致命位置，上訴人應僅有傷害之犯意，據此認定上訴人有本件
之犯罪事實。對於上訴人之辯解，認不足採，已分別在判決內詳
述其認事採證、證據取捨及判斷之理由，核與證據法則並無違背
，為其職權之適法行使，自不能指為違法，上訴意旨(二)(五)置原判
決已說明事項於不顧，任憑己意，再為事實上之爭執，並非適法
之上訴第三審理由。(二)原審已傳拘證人陳德林未著，有送達回證
、拘票可稽（見原審卷第九八、一０三至一０六頁），雖未於理
由內說明，尚有微疵，然顯不影響原判決之本旨，亦無上訴理由
(三)之違法。(三)原判決事實欄認定上訴人基於傷害犯意，近距離持
槍朝乙○○左大腿射擊，並於理由謂乙○○係於洗車時，突遭上
訴人近距離持槍、彈逞兇等語，僅係論斷上訴人開槍射擊乙○○
時僅有傷害犯意，雖未敘明其認定之理由，亦有微疵，然本件上
訴人持槍射擊乙○○之事實已明，自不影響原判決之結果，亦無
上訴意旨(四)之違法。(四)被告以外之人於審判中到庭所為之陳述，
如非其本人所親自聞見或經歷之事實，而係轉述其他被告以外之
人親自聞見或經歷之供述為其內容，具結所為之陳述，乃屬傳聞
供述，其證據能力之有無，現行刑事訴訟法就此並未規定（參見
日本刑事訴訟法第三百二十四條第二項）。此傳聞供述，能否成
為傳聞之例外，賦予其證據能力，宜解為應類推適用刑事訴訟法
第一百五十九條之三之規定，以原供述之其他被告以外之人，已
供述不能或傳喚不能或不為供述為前提，並以其具有可信之特別
情況，且為證明犯罪事實之存否所必要者，始得為證據（本院九
十六年度台上字第四０六四號判決，亦採相同見解）。查上訴人
及其辯護人於原審就證人彭碧貞於偵查證述，均表示無意見云云
（見原審卷第一四五、一五０至一五三頁），而依刑事訴訟法第
一百五十九條之一第二項規定，證人向檢察官所為陳述，原則上
有證據能力，自無庸於判決中予以說明，上訴人及其辯護人對證
人彭碧貞之偵查中證詞，既表示無意見，原判決逕以證人彭碧貞
之偵查中證述作為證據，並無不合。又證人田佳霖於乙○○急診
時確實在場，將其親自見聞之事實於具結後轉述，自具備可信性
之情況保證，而乙○○經原審傳拘未著，亦符合傳喚不能之要件
，依上開說明，即有證據能力，復據原審於理由中敘明（見原判
決理由壹、二），自無上訴理由(一)所指之違法。上訴人上訴意旨
所指，或對於原判決究竟如何違背法令，並未依據卷內訴訟資料
為具體之指摘，或徒憑己意，就屬原審採證認事職權之適法行使
，及原判決已說明事項，任意指摘為違法，核法律所規定得為上
訴第三審理由之違法情形，均不相適合，應認其上訴違背法律上
之程式，予以駁回。至原判決認上訴人被訴另涉犯刑法第二百七
十一條第一項、第二項殺人未遂罪嫌，起訴法條有誤，其所涉犯
刑法第二百七十七條第一項之傷害罪嫌，須告訴乃論，而被害人
乙○○未提出告訴，然檢察官認此部分與上開論罪科刑部分，有
牽連犯之裁判上一罪關係，就此傷害部分不另為無罪之諭知，核
屬刑事訴訟法第三百七十六條第一款所定不得上訴第三審之案件
，其牽連之重罪（未經許可持有可發射子彈具殺傷力之槍枝）部
分之上訴既不合法，則對於不得上訴第三審之此部分，即無從審
究，應併予駁回。又上訴人另犯意圖營利，聚眾賭博罪部分，業
經第一審論處罪刑確定，併予指明。
據上論結，應依刑事訴訟法第三百九十五條前段，判決如主文。
中    華    民    國  九十九  年   十一   月    四    日
                      最高法院刑事第十二庭
                          審判長法官  黃  一  鑫  
                                法官  張  春  福  
                                法官  林  勤  純  
                                法官  陳  國  文  
                                法官  宋  明  中  
本件正本證明與原本無異
                                      書  記  官  
中    華    民    國  九十九  年   十一   月    十    日
                                                     ｍ

司法院資訊處製作；財團法人民間司法改革基金會備份。
